【裁判字號】    97,上易,1361
【裁判日期】    970731
【裁判案由】    詐欺
【裁判全文】
臺灣高等法院刑事判決                97年度上易字第1361號
上  訴  人  臺灣臺北地方法院檢察署檢察官
被      告  丙○○
上列上訴人因被告詐欺案件，不服臺灣臺北地方法院97年度易字
第216號，中華民國97年4月17日第一審判決（起訴案號：臺灣臺
北地方法院檢察署96年度偵字第22148號），提起上訴，本院判
決如下：
    主  文
上訴駁回。
    理  由
一、公訴意旨略以：被告丙○○為泛實國際有限公司之業務人員
    ，徐光輝為該公司之實際負責人，其二人與李振明共同基於
    意圖為自己不法所有之犯意聯絡，透過李振明偕同泛實公司
    真實姓名年籍不詳自稱「張誌忠」之成年男子，於民國（下
    同）94年8月至95年1月間，連續在臺北市○○區○○街284
    巷24弄64號5樓向甲○○、乙○○夫妻佯稱：北投中和禪寺
    要遷移塔位，由泛實公司負責處理，可趁此機會將其所投資
    之慈恩園靈骨塔位出售，惟出售靈骨塔位時需搭配泛實公司
    之鴻運卡生前契約始得出售，故需先將靈骨塔位與泛實公司
    交換鴻運卡後，即可以每個靈骨塔位新台幣（下同）13萬元
    之價格代為出售，預計從過戶開始算100個工作天即可出售
    完畢等語，使甲○○、乙○○陷於錯誤後，由甲○○分別於
    94年8月25日、同年10月26日辦理10個及120個靈骨塔位過戶
    ，乙○○則於95年1月12日辦理56個靈骨塔位過戶，而將前
    開靈骨塔位轉讓過戶予泛實公司所指定之人，換取186份鴻
    運卡契約書，嗣因泛實公司未依約交付出售前開塔位款項，
    甲○○、乙○○始悉受騙，因認被告丙○○此部分亦涉有刑
    法第339條第1項之詐欺取財罪嫌云云（被告丙○○所為95年
    8月以後之詐欺犯行，經原審判處有期徒刑捌月，減為有期
    徒刑肆月後，未據當事人上訴，該部分已然確定）。
二、公訴人認被告丙○○涉有刑法第339條第1項之詐欺取財罪嫌
    ，無非以告訴人甲○○、乙○○之指述，及同案被告李振明
    之供證，為其主要之論據。檢察官之上訴意旨則以：依告訴
    人甲○○與被告丙○○簽訂之商品代銷合約書（詳見本署96
    年度偵字第1008號卷第28頁）觀之，可知被告丙○○代銷告
    訴人之鴻運卡數量為206張，而此206張實已包括另案（臺灣
    臺北地方法院96年度易字第2675號案件）被告李振明於94
    年間至95年初與告訴人接洽之186張鴻運卡，顯見被告丙○○與另案被告李振明有犯意之聯絡。且另案被告李振明於96
    年3月22日偵查中陳稱：「我與丙○○是朋友，汎實公司的
    經理薛富中也是朋友，之前告訴人買塔位是我介紹的，但隔
    了多年沒有處理，這段期間我也有與告訴人聯絡，後來我至
    汎實公司與薛富中提及此事，薛富中就開始與告訴人接洽，
    過程我有參與，我知道的是汎實公司代銷告訴人所有的靈骨
    塔，但後來汎實公司結束經營，事情就演變成現在。」（詳
    見前開偵查卷第128頁），則被告丙○○與另案李振明既為
    熟識，又先後任職於汎實公司，被告丙○○並進而接手代銷
    告訴人靈骨塔之相關事宜，益證渠2人有犯意之聯絡及行為
    之分擔無疑；原審認定事實顯然不當，自難認原判決妥適等
    語。惟訊之被告丙○○則堅決否認有此詐欺犯行，辯稱：不
    認識「張誌忠」，95年8月之前從未跟告訴人夫妻接觸，是
    李振明離職後徐光輝叫我去承接他的業務，才有跟告訴人夫
    妻接觸；伊沒有與李振明共謀，伊跟李振明只是單純的同事
    之間聯絡而已；那段時間伊根本就不認識告訴人，而且那時
    候是李振明與告訴人接洽，伊沒有參與也沒有得到任何的好
    處云云。
三、按犯罪事實應依證據認定之，無證據不得認定其犯罪事實；
    刑事訴訟法第154條第2項定有明文。次按認定犯罪事實所憑
    之證據，雖不以直接證據為限，間接證據亦包括在內；然而
    無論直接或間接證據，其為訴訟上之證明，須於通常一般之
    人均不致有所懷疑，而得確信其為真實之程度者，始得據為
    有罪之認定，倘其證明尚未達到此一程度，而有合理之懷疑
    存在時，事實審法院復已就其心證上理由予以闡述，敘明其
    如何無從為有罪之確信，因而為無罪之判決，尚不得任意指
    為違法。刑事訴訟法第161條已於民國91年2月8日修正公布
    ，其第一項規定：檢察官就被告犯罪事實，應負舉證責任，
    並指出證明之方法。因此，檢察官對於起訴之犯罪事實，應
    負提出證據及說服之實質舉證責任。倘其所提出之證據，不
    足為被告有罪之積極證明，或其指出證明之方法，無從說服
    法院以形成被告有罪之心證，基於無罪推定之原則，自應為
    被告無罪判決之諭知；本件原審審判時，修正之刑事訴訟法
    關於舉證責任之規定，已經公布施行，檢察官仍未提出適合
    於證明犯罪事實之積極證據，並說明其證據方法與待證事實
    之關係；原審對於卷內訴訟資料，復已逐一剖析，參互審酌
    ，仍無從獲得有罪之心證，因而維持第一審諭知無罪之判決
    ，於法洵無違誤。最高法院76年台上字第4986號、92年台上
    字第128號分別著有判例。經查：
  (一)告訴人乙○○、甲○○於警詢及檢察官偵查中均指稱：94年
    間由李振明鼓吹其等以靈骨塔位與泛實公司交換鴻運卡，由
    泛實公司代銷靈骨塔位，95年8月間才由被告丙○○與其等
    接洽云云（96年度偵字第1008號卷第11至12、20至22、47至
    50、314至316頁）。告訴人乙○○於原法院審理時復證稱：
    94年間是李振明跟「張誌忠」一起來推銷，那時沒有跟丙○○接觸，後來是李振明沒有做，泛實公司在95年8月才派丙○○來等語（見原審卷第69頁、71頁）。得見被告丙○○於
    94年8月至95年1月間，確未與告訴人夫妻接洽靈骨塔過戶事
    宜。再參酌被告丙○○係於95年8月20日方與告訴人甲○○
    簽訂商品代銷合約書，有合約書一份存卷可稽（見偵查卷第
    28頁）；而除此之外，並無相關文件足證被告丙○○於95年
    8月之前有與告訴人夫妻接洽簽訂契約之事；則被告丙○○
    所辯：不認識「張誌忠」，95年8月之前從未跟告訴人夫妻
    接觸，是李振明離職後徐光輝叫我去承接他的業務，才有跟
    告訴人夫妻接觸乙節，尚屬可信。
  (二)次按共同正犯在犯意聯絡範圍內之行為，始應同負全部責任
    。查，檢察官就被告丙○○與徐光輝、李振明間，就徐光輝
    、李振明二人於95年7月以前之犯行，究竟有如何之犯意聯
    絡及行為分擔，並未提出適合於證明犯罪事實之積極證據，
    並說明其證據方法與待證之關係，自從說服本院以形成被告
    此部分有罪之心證。尚不得僅因被告丙○○亦為泛實公司業
    務員，即遽認被告丙○○就徐光輝、李振明95年7月以前之
    詐欺行為，與該徐光輝、李振明二人亦有犯意之聯絡及行為
    之分擔。
  (三)至於，被告丙○○所為95年8月以後之詐欺犯行，業經原審
    判處有期徒刑捌月，減為有期徒刑肆月；因未據當事人上訴
    ，該部分已然確定，已如前述。
四、此外，復查無其他積極事證足以證明被告確有公訴意旨所指
    之此部分詐欺犯行，被告所涉此部分犯罪尚屬不能證明；原
    審因之為被告此部分無罪之判決，核無不合。公訴人之上訴
    ，並未提出新事証，仍執前開告訴人甲○○、乙○○之指述
    ，及同案被告李振明之供證等，認被告此部分亦應成立詐欺
    取財罪，據以指摘原判決此部分不當；其上訴為無理由，應
    予駁回。
據上論斷，應依刑事訴訟法第368條，判決如主文。
本案經檢察官張啟彬到庭執行職務。
中    華    民    國    97    年    7     月    31    日
                  刑事第十庭    審判長法  官 楊炳禎
                                      法  官 朱光仁
                                      法  官 陳博志
以上正本證明與原本無異。
不得上訴。
                                      書記官 陳嘉文
中    華    民    國    97    年    8     月    1     日


司法院資訊處製作；財團法人民間司法改革基金會備份。
